【裁判字號】    98,訴,916
【裁判日期】    980918
【裁判案由】    毒品危害防制條例
【裁判全文】
臺灣基隆地方法院刑事判決               98年度訴字第916號
公  訴  人  臺灣基隆地方法院檢察署檢察官
被      告  乙○○
                    （另案在臺灣基隆監獄執行中）
上列被告因毒品危害防制條例案件，經檢察官提起公訴（98年度
毒偵字第1339號），被告於準備程序進行中，就被訴事實為有罪
之陳述，經本院合議庭裁定由受命法官獨任進行簡式審判程序，
判決如下：
    主    文
乙○○施用第一級毒品，累犯，處有期徒刑柒月。扣案之第一級
毒品海洛因（淨重零點壹肆公克，驗餘淨重零點壹玖肆公克）
併同難以析離之包裝袋壹只沒收銷燬之。
    犯罪事實
一、乙○○前因施用第二級毒品案件，經臺灣臺北地方法院裁定
    送觀察、勒戒後，認無繼續施用毒品之傾向，於民國89年2
    月22日執行完畢釋放，並由臺灣臺北地方法院檢察署檢察官
    以89年度毒偵字第652號為不起訴處分確定。復因施用第二
    級毒品案件，經本院裁定送觀察、勒戒後，因有繼續施用毒
    品之傾向，再經本院裁定令入強制戒治處所施以強制戒治，
    於90年5月2日停止戒治付保護管束，並於90年9月10日保護
    管束期滿而執行完畢，另經本院以89年度瑞簡字第118號判
    決判處有期徒刑6月確定；又因施用第二級毒品案件，經本
    院以93年度易字第98號判決判處有期徒刑7月確定，並與前
    揭有期徒刑6月接續執行，於94年3月13日執行完畢。再因施
    用第二級毒品案件，經本院以94年度易字第432號判決判處
    有期徒刑8月，嗣經臺灣高等法院以94年度上易字第2247號
    判決上訴駁回確定；復因施用第一級毒品案件，經本院以95
    年度訴字第821號判決判處有期徒刑7月確定，嗣經減刑為有
    期徒刑3月又15日，並與前揭有期徒刑8月接續執行，於96年
    8月9日執行完畢。其後又因2次施用第一級毒品案件，經本
    院以98年度訴字第520號判決各判處有期徒刑7月，應執行有
    期徒刑10月確定（現在執行中）。
二、詎乙○○猶不知戒除施用毒品惡習，復基於施用第一級毒品
    海洛因之犯意，於98年7月17日下午3、4時許，在臺北縣瑞
    芳鎮建基新村20之19號3樓住處內，以針筒注射之方式，施
    用第一級毒品海洛因1次。嗣為警於98年7月18日下午2時30
    分許，在基隆市○○區○○路、調和街口查獲，並扣得其所
    有為施用而持有之第一級毒品海洛因1包（淨重0.14公克，
    驗餘淨重0.1394公克），且經其同意採尿送驗後，結果呈海
    洛因代謝物嗎啡陽性反應，而悉上情。
三、案經基隆市警察局第二分局報告臺灣基隆地方法院檢察署檢
    察官偵查起訴。
    理  由
壹、程序方面
    本件被告乙○○所犯者非為死刑、無期徒刑、最輕本刑為3
    年以上有期徒刑之罪或高等法院管轄第一審案件，其於準備
    程序進行中，先就被訴事實為有罪之陳述，經告知其簡式審
    判程序之旨，並聽取公訴人、被告之意見後，本院合議庭業
    已依刑事訴訟法第273條之1第1項之規定，裁定由受命法官
    獨任以簡式審判程序進行本案之審理，且依同法第273條之2
    規定，簡式審判程序之證據調查，不受同法第159條第1項、
    第161條之2、第161條之3、第163條之1及第164條至第170條
    規定之限制，合先敘明。
貳、實體方面
一、認定犯罪事實所憑之證據及理由
  (一)上揭犯罪事實，業據被告乙○○於本院準備程序及審理時坦
    承不諱，並有第一級毒品海洛因1包扣案可資佐證（扣案之
    白色粉末1包，淨重0.14公克，取樣0.0006公克，餘重0.139
    4公克，檢出第一級毒品海洛因成分，有交通部民用航空局
    航空醫務中心98年8月4日航藥鑑字第0983849號毒品鑑定書
    1份在卷可參），且被告於98年7月18日下午2時30分許為警
    查獲後所採集之尿液，經警送請臺灣尖端先進生技醫藥股份
    有限公司檢驗結果，呈嗎啡陽性反應等情，有基隆市警察局
    第二分局98年7月18日基警二分偵字第0980261694號偵辦毒
    品案件尿液檢體對照表及上述公司98年7月29日基二-7號濫
    用藥物檢驗報告各1份附卷可稽，足認被告之自白與事實相
    符，其確於上揭時、地，施用第一級毒品海洛因，應堪認定
    。
  (二)又被告有前揭犯罪事實欄所載之施用毒品前科，有臺灣高等
    法院被告全國前案紀錄表、臺灣基隆地方法院檢察署刑案資
    料查註紀錄表及全國施用毒品紀錄表附卷可按。故本案事證
    明確，被告施用第一級毒品海洛因之犯行堪以認定，應依法
    論科。
二、論罪科刑：
  (一)按海洛因係毒品危害防制條例所列管之第一級毒品，此為該
    條例第2條第2項第1款所明定；又犯毒品危害防制條例第10
    條施用毒品之罪者，檢察官應聲請法院裁定，令被告入勒戒
    處所觀察、勒戒，經觀察、勒戒後，無繼續施用毒品之傾向
    者，應即釋放，並由檢察官為不起訴處分，有繼續施用毒品
    之傾向者，則由檢察官先聲請法院裁定令入戒治處所施以強
    制戒治，俟強制戒治期滿，再行釋放，並由檢察官為不起訴
    處分；而依前開規定觀察勒戒或強制戒治執行完畢釋放後，
    5年內再犯施用毒品之罪者，檢察官應依法追訴，毒品危害
    防制條例第20條第1項、第2項、第23條第2項分別定有明文
    。且倘被告於5年內已再犯，經依法追訴處罰，縱其第3次（
    或第3次以上）再度施用毒品之時間，在初犯經觀察、勒戒
    或強制戒治執行完畢5年以後，已不合於「5年後再犯」之規
    定，且因已於「5年內再犯」，顯見其再犯率甚高，原實施
    觀察、勒戒或強制戒治，已無法收其實效，即應依該條例第
    10條處罰，有最高法院95年5月9日所作成之95年度第7次刑
    事庭會議決定可資參照。查本件施用第一級毒品海洛因之時
    間固在90年9月10日強制戒治執行完畢5年後，惟其強制戒治
    執行完畢後既因施用毒品案件，經多次判決確定，業如前述
    ，依前揭說明，即非屬毒品危害防制條例第20條第3項所定
    「五年後再犯」之情形，故檢察官依法逕行起訴本案，於法
    要無不合，合先敘明。
  (二)核被告所為，係犯毒品危害防制條例第10條第1項之施用第
    一級毒品罪。其持有第一級毒品海洛因係供施用，其持有第
    一級毒品之低度行為為施用第一級毒品之高度行為所吸收，
    不另論罪。
  (三)查被告曾受前揭犯罪事實欄所載刑之科刑及執行完畢，有臺
    灣高等法院被告前案紀錄表1份在卷可按，其受有期徒刑執
    行完畢後，5年內故意再犯本件有期徒刑以上之罪，為累犯
    ，應依刑法第47條第1項規定加重其刑。
  (四)爰審酌海洛因對於人體會產生成癮性，係足以危害個人健康
    及社會安全之管制藥物，被告經過觀察、勒戒、強制戒治、
    判刑暨執行完畢後，猶不知戒除濫行施用毒品惡習，再犯本
    件施用第一級毒品罪，顯見其毒癮非淺，自不宜輕縱，暨其
    犯罪之自我麻醉動機、所生自我戕害結果，於他人尚不致造
    成損害及其犯後坦承犯行之態度等一切情狀，量處如主文所
    示之刑，以示懲儆。
  (五)扣案之第一級毒品海洛因（淨重0.14公克，驗餘淨重0.1394
    公克）併同難以析離之包裝袋1只，應整體視為查獲之毒品
    ，依毒品危害防制條例第18條第1項前段規定宣告沒收銷燬
    之（蓋無論以何種方式分離包裝袋與其內裝之毒品，包裝袋
    內均會有極微量毒品殘留，故上述包裝袋1只應整體視為查
    獲毒品，一併依前揭規定宣告沒收銷燬之，參見最高法院95
    年度臺上字第3739號、第7354號判決）。
三、應適用之法條：
    刑事訴訟法第273條之1第1項、第299條第1項前段，毒品危
    害防制條例第10條第1項、第23條第2項、第18條第1項前段
    ，刑法第11條、第47條第1項，判決如主文。
本案經檢察官甲○○到庭執行職務。
中    華    民    國    98    年    9    月    18    日
                  刑事第一庭法  官  王美婷
以上正本證明與原本無異。
如不服本判決應於收受送達後10日內向本院提出上訴書狀，並應
敘述具體理由；其未敘述上訴理由者，應於上訴期間屆滿後20日
內向本院補提理由書 (均須按他造當事人之人數附繕本)「切勿
逕送上級法院」。
中    華    民    國    98    年    9    月    18    日
                            書記官  明祖斌
附錄本案論罪科刑法條：
毒品危害防制條例第10條第1項
施用第一級毒品者，處 6 月以上 5 年以下有期徒刑。


司法院資訊處製作；財團法人民間司法改革基金會備份。
